台灣雲林地方法院刑事判決　　　　　　　　　　　　九十一年度簡上字第三二號
　　上　訴　人
　　即　被　告　戊○○
　　選任辯護人　林彥百
　　上　訴　人
　　即　被　告　丁　○
右上訴人因贓物案件，不服本院北港簡易庭九十年度港簡字第一九五號於中華民國九
十一年三月二十日所為第一審簡易判決（聲請簡易判決處刑案號：九十年度偵字第四
七八三號、第四四四九號），提起上訴，本院管轄第二審之合議庭判決如左︰
    主  文
上訴駁回。
    事  實
一、戊○○、楊參陽、紀金標、丁○（楊參陽、紀金標均經原審判決有罪，未上訴）
    均明知黃慶安（尚未經起訴）所欲販賣之ＫＯＭＡＴＳＵＥＵ廠牌、ＰＣ二００
    －五型號、車身號碼六一九０號挖土機（該挖土機係丙○○於八十八年十一月十
    九日在彰化縣大村鄉南勢村某魚塭旁所失竊），係來路不明之盜贓物，詎戊○○
    為購買盜贓之挖土機，竟與楊參陽互為犯意聯絡，出資委託楊參陽出面，紀金標
    與丁○則互為犯意聯絡，共同牙保介紹，於八十八年十一月二十五日，在雲林縣
    水林鄉尖山村萬聖媽廟旁，以新台幣（下同）三十萬元之賤價，由戊○○買受使
    用。嗣於九十年二月二十八日中午十二時四十分許，戊○○在雲林縣口湖鄉台十
    七線成龍段施工處操作該挖土機之際，為丙○○發現報警查獲。
二、案經被害人丙○○訴由雲林縣警察局北港分局報告台灣雲林地方法院檢察署檢察
    官偵查後聲請簡易判決處刑。
    理  由
一、被告戊○○坦承透過楊參陽以三十萬元之價格購買到系爭挖土機，而被告丁○亦
    坦承與紀金標一起介紹這樁買賣，惟二人均辯稱不知該挖土機是贓物。
二、經查：
    (一)被告戊○○說是自己交錢給楊參陽，由楊參陽出面購買這部挖土機，而出面賣
      挖土機的人是紀金標，紀金標則說是丁○託他出面的，丁○又說是黃慶安託他
      出面的，丁○說錢一接到就交給黃慶安，黃慶安卻說挖土機是王連興的（九十
      年度偵字第一三三六號卷第五七頁正面），然查，王連興早已於八十九年十月
      九日死亡（同上卷第八二頁）。一部挖土機的買賣，經過這好多手，正常的交
      易須要如此嗎？這種交易過程，確實啟人疑竇。
    (二)不管是失主丙○○，或者自稱已從事怪手修理十多年的證人甲○○，均指稱系
      爭中古挖土機的時價在七十萬元左右。則以三十萬元買受，還不到半價。被告
      戊○○為挖土機司機，而丁○既從事挖土機買賣的介紹，二人當不致於對中古
      挖土機之時價外行，理應知悉三十萬元的價格過於離譜。
    (三)挖土機固然不是路上行走的車輛，監理機關並不納入管理，以致於挖土機的交
      易無登記資料可以參考。然而，因為挖土機失竊案例甚多，竊取者、買賣者因
      而被法院以竊盜罪、贓物罪判刑的情形，已經有許多年，並不是今年才有的事
      。因而，為防買到盜贓物，在挖土機的正規買賣實務上，已發展出證人甲○○
      所說的「挖土機買賣一定有海關證明，否則無法買賣」慣例。但是，本件挖土
      機的買賣，買方非但沒有索取該挖土機的海關證明，甚且連簽個買賣契約，以
      留下一點追究的依據，都沒有。顯見參與這件買賣的人都知道該挖土機是贓物
      。
三、核被告戊○○所為，係犯刑法第三百四十九條第二項之故買贓物罪，其與另被告
    楊參陽有犯意聯絡行為分擔，均為共同正犯。被告丁○所為，係犯刑法第三百四
    十九條第二項之牙保故買贓物罪，其與另被告紀金標，有犯意聯絡行為分擔，均
    為共同正犯。原審本院北港簡易庭認被告戊○○、丁○罪證明確，因予適用刑法
    第二十八條、第三百四十九條第二項、第四十一條第一項前段，罰金罰鍰提高標
    準條例第一條前段、第二條之規定，並審酌被告犯罪之動機、目的、手段等一切
    情狀，各處被告戊○○、丁○有期徒刑六月，如易科罰金以三百元折算一日。經
    核其認事、用法及量刑均無不合，應予維持。被告戊○○、丁○否認犯罪，指摘
    原判決不當，請求撤銷改判，為無理由，應予駁回。
四、依刑事訴訟法第四百五十五條之一第三項、第三百六十八條，判決如主文。
本案經檢察官乙○○到庭執行職務。
中      華      民      國      九十一  年      十二    月      九      日
                                      台灣雲林地方法院刑事第一庭
                                        審判長法  官  翁  慶  珍
                                              法  官  侯  廷  昌
                                              法  官  林  輝  煌
右正本證明與原本無異。
不得上訴。
                                              書記官  陳  美  華
中      華      民      國      九十一  年      十二    月      九      日
附錄本案論罪科刑法條全文：
中華民國刑法
第三百四十九條
  收受贓物者，處三年以下有期徒刑、拘役或五百元以下罰金。
  搬運、寄藏、故買贓物或為牙保者，處五年以下有期徒刑、拘役或科或併科一千元
  以下罰金。
  因贓物變得之財物，以贓物論。
